【裁判字號】    99,家護再抗,2
【裁判日期】    991123
【裁判案由】    再審
【裁判全文】
臺灣士林地方法院民事裁定           99年度家護再抗字第2號
再審聲請人  彭恩良
再審相對人  蘇秀美
上列當事人間通常保護令事件，再審聲請人對臺灣高等法院於民
國99年2 月26日所為99年度家抗字第28號確定裁定聲請再審，本
院裁定如下：
    主  文
再審之聲請駁回。
程序費用新臺幣壹仟元由再審聲請人負擔。
    理  由
一、本件再審聲請意旨略以：本案實具有重要證據漏未審酌之再
    審具體事由，查原裁定法院之所以認定聲請人彭恩良涉有家
    暴嫌疑，主要係以被害人彭○信及證人彭○志、彭○應、彭
    ○勵等之供詞，並以優勢證據之判斷原則而為本案事實之認
    定。惟對於上開事證，業經同一事件刑事審法院審酌後，為
    無罪判決之認定，又聲請人係於民國99年3 月9 日始收受該
    無罪判決之正本，是於該日（即99年3 月9 日）時起始知悉
    有民事訴訟法第496 條第1 項第13款所載之聲請再審理由，
    故於法定期間內聲請再審等語，並聲明：(一)原裁定予以廢棄
    並駁回相對人之聲請。二再審及前審訴訟費用均由相對人負
    擔。
二、按家庭暴力防治法第20條第2 項規定：「保護令之程序，除
    本章別有規定外，準用非訟事件法有關規定；非訟事件法未
    規定者，準用民事訴訟法有關規定。」而家庭暴力防治法及
    非訟事件法就再審既無規定，依照上開規定，保護令事件裁
    定自得準用民事訴訟法第507 條規定，對之聲請再審，合先
    敘明。
三、次按，當事人發現未經斟酌之證物或得使用該證物者。但以
    如經斟酌可受較有利益之裁判者為限，得以再審之訴對於確
    定終局判決聲明不服。又裁定已經確定，而有民事訴訟法第
    496 條第1 項之情形者，得準用本編之規定，聲請再審。民
    事訴訟法507 條、第496 條第1 項第13款固著明文。惟此所
    謂當事人發見未經斟酌之證物，係指在前訴訟程序事實審之
    言詞辯論終結前已存在之證物，因當事人不知有此，致未斟
    酌，現始知之者而言。所謂發見得使用之證物亦同，係指在
    前訴訟程序雖知有此證物而不能使用，現始得使用者而言。
    若在前訴訟程序事實審言詞辯論終結前，尚未存在之證物，
    本無所謂發見，自不得以之為再審理由。最高法院29年上字
    第1005號判例意旨、93年度再字第86號判決意旨均可參照。
    又民事訴訟法第496 條第1 項第13款所謂證物，專指物證而
    言，此觀最高法院29年上字第696 號、23年上字第2951號判
    例意旨自明。
四、本件再審聲請人雖提出臺灣士林地方法院97年度易字第1677
    號刑事判決，主張該刑事判決為台灣高等法院99年度家抗字
    第28號確定裁定未經斟酌之證物，爰依民事訴訟法第496 條
    第1 項第13款，對於原確定裁定提起再審之聲請等語。然查
    ，法院裁判適用法規或解釋法律，本應依職權為之，原無待
    當事人提出其他判決以為證據；且法院之裁判，係就特定事
    件所為之判斷，是以再審聲請人僅提出另一判決，利用其法
    律上之見解而為有利於己之主張，不能謂係民事訴訟法第49
    6 條第1 項第13款所稱之新證物。本件再審聲請人所提出上
    揭刑事無罪判決，既非民事訴訟法第496 條第1 項第13款所
    謂之證物，故其據此為再審之聲請，已為法所不許。次查，
    本件保護令事件之第二審裁定（即本院97年度家護抗字第37
    號民事裁定）係於98年5 月27日即已作成，而上述臺灣士林
    地方法院97年度易字第1677號刑事無罪判決，則遲於民國99
    年1 月29日始作成，足見該份無罪判決於本件保護令事件程
    序事實審裁定作成前尚未存在，本無所謂發現，自不得以之
    為再審理由。況上揭無罪判決，嗣經檢察官提起上訴，業經
    臺灣高等法院於99年4 月28日撤銷原判決，並改判被告即再
    審聲請人彭恩良犯傷害罪而判處有期徒刑4 月；再審聲請人
    不服而提起上訴，亦經最高法院於99年6 月24日判決駁回上
    訴而確定在案，有臺灣高等法院99年度上易字第749 號刑事
    判決、最高法院99年度台上字第3926號刑事判決在卷可稽，
    並經本院依職權調閱上述傷害案件之刑事全卷查核無誤，可
    知上揭臺灣士林地方法院97年度易字第1677號刑事無罪判決
    已遭上級審法院予以撤銷而失其效力。從而再審聲請人主張
    上揭無罪判決係未經斟酌之證物而聲請再審，顯與民事訴訟
    法第496 條第1 項第13款之再審要件不符，自難准許。
五、綜上所述，本件既無民事訴訟法第496 條第1 項第13款之再
    審事由存在，從而再審聲請人以上開事由提出再審之聲請，
    於法即屬無據，應予駁回。
六、據上論結，本件再審之聲請為無理由，依民事訴訟法第507
    條、第502 條、第95條、第78條，非訟事件法第21條第2 項
    、24條第1 項，裁定如主文。
中    華    民    國    99    年    11    月    23    日
                  家事庭審判長法  官  李正紀
                              法  官  李昆霖
                              法  官  陳章榮
以上正本係照原本作成。
如不服本裁定，應於裁定送達後10日內向本院提出抗告狀（附具
繕本）。
中    華    民    國    99    年    11    月    23    日
                              書記官  張竣閔

司法院資訊處製作；財團法人民間司法改革基金會備份。
